臺灣臺中地方法院民事判決　　　　　　　　　　　九十年度訴字第三八七二號
　　　原　　　告　丙○○
　　　訴訟代理人　丁○○
　　　被　　　告　品垣有限公司
　　　法定代理人　乙○○
　　　法定代理人　戊○○
　　　訴訟代理人　甲○○
右當事人間確認債權存在事件，本院判決如左：
      主      文
確認被告品垣有限公司對被告交通部台灣區國道新建工程局第二工程處之債權新臺幣
壹佰玖拾柒萬貳仟零玖拾元存在。
訴訟費用由被告負擔。
      事      實
一、原告方面：
  (一)聲明：如主文所示。
  (二)理由：
  1.原告持有被告品垣有限公司（以下簡稱品垣公司）所簽發支票號碼：ＱＢ000
    0000號，付款人為第一商業銀行清水分行，面額新臺幣（下同）三百萬元，
    發票日民國八十九年十月二十一日之支票乙紙，詎料原告於九十年三月八日，持
    被告所開立之支票向付款人提示，竟遭以存不足而退票，原告為此曾多次要求被
    告品垣公司出面說明，然被告品垣公司卻不予理睬。
  2.本件另一被告交通部台灣區國道新建工程局第二工程處（以下簡稱國工局第二工
    程處）將其二高後續計畫西湖大甲段第Ｃ３１１標通宵段、大甲段及大甲收費站
    、大甲工程段工程，委由訴外人宏統營造股份有限公司及永烽營造工程有限公司
    （以下簡稱宏統公司及永烽公司）二家承包商分別施作，然因前述二家營造公司
    之工程進度嚴重落後遭被告國工局第二工程處於九十年三月十五日派員接管，而
    該工程中通宵交流道高架橋南下線ＰＳ９至ＰＳ１０間，及匝道３橋Ｐ７至Ｐ８
    間組立完成之支撐設備，係前述訴外人宏統公司及永烽公司二家承包商向被告品
    垣公司所租用，被告國工局第二工程處評估，如將該二處之支撐設備拆除，恐將
    影響已完工工程之結構安全，故被告國工局第二工程處決定將之一併接管，並同
    意自九十年三月十五日接管工程之日起，至拆除並歸還該支撐設備為止的這段期
    間，將支付被告品垣公司該支撐設備之租金。
  3.原告為保全前開支票債權，遂向鈞院聲請對被告品垣公司之財產假扣押，並經鈞
    院以九十年度裁全一字第一０六四九號民事裁定准許假扣押，原告旋依該裁定向
    鈞院提存所辦理提存，且向鈞院聲請執行假扣押被告品垣公司對被告國工局第二
    工程處之債權，而鈞院亦於九十年十月三日以九十年度執全字第四三三一號執行
    命令，向被告國工局第二工程處發扣押命令，惟被告國工局第二工程處於收受扣
    押命令後，立即於九十年十月十五日以「第三人依工程契約規定接管Ｃ３１１標
    工地後，是否應支付支撐設備之租金予被告品垣公司尚待查明，且經計算該項租
    金金額為一百九十七萬二千零九十元，尚不足應扣押金額」為由，提出異議，然
    自被告品垣公司及國工局第二工程處之會議紀錄所示，訴外人宏統公司及永烽公
    司二公司之代表，均在會議中表示其所承包之二高後續計畫之通宵交流道高架橋
    南下線ＰＳ９至ＰＳ１０間，及匝道３橋Ｐ７至Ｐ８間組立完成之支撐設備，係
    被告品垣公司所有，且被告國工局第二工程處亦在該會議紀錄中同意支付被告品
    垣公司自九十年三月十五日起至拆除並歸還該支撐設備這段使用期間之租金，故
    被告品垣公司對被告國工局第二工程處之債權應屬存在，為此原告提起確定之訴
    。
  (三)證據：提出支票及退票理由單影本各一紙、國工局第二工程處與品垣公司之會議
    紀錄各一份、本院九十年度存字第四四五０號提存書影本、扣押命令影本、被告
    國工局第二工程處之聲明異議狀影本各一份為證。
二、被告交通部台灣區國道新建工程局第二工程處方面：
  (一)聲明：駁回原告之訴。
  (二)陳述：對於被告品垣有限公司對被告國工局第二工程處有支撐設備租金債權於原
    告主張之金額範圍內不為爭執。
三、被告品垣公司方面：
    被告品垣公司未於言詞辯期日到場，亦未提出書狀作何聲明或陳述。
    理      由
一、本件被告品垣公司經合法通知，未於言詞辯論期日到場，核無民事訴訟法第三百
    八十六條所列各款情形，爰依原告之聲請，由其一造辯論而為判決。
二、本件原告主張其持有被告品垣公司所簽發支票號碼：ＱＢ0000000號，付
    款人為第一商業銀行清水分行，面額新臺幣（下同）三百萬元，發票日民國八十
    九年十月二十一日之支票乙紙，原告於九十年三月八日，持被告所開立之支票向
    付款人提示，遭以存不足而退票。原告為保全前開支票債權，遂向本院聲請對被
    告品垣公司之財產假扣押，並經本院以九十年度裁全一字第一０六四九號民事裁
    定准許假扣押，被告國工局第二工程處將其二高後續計畫西湖大甲段第Ｃ３１１
    標通宵段、大甲段及大甲收費站、大甲工程段工程，委由訴外人宏統公司及永烽
    公司二家承包商分別施作，然因前述二家營造公司之工程進度嚴重落後遭被告國
    工局第二工程處於九十年三月十五日派員接管，而該工程中通宵交流道高架橋南
    下線ＰＳ９至ＰＳ１０間，及匝道３橋Ｐ７至Ｐ８間組立完成之支撐設備，係前
    述二家公司承包商向被告品垣公司所租用，被告國工局第二工程處評估，如將該
    二處之支撐設備拆除，恐將影響已完工工程之結構安全，故被告國工局第二工程
    處決定將之一併接管，並同意自九十年三月十五日接管工程之日起，至拆除並歸
    還該支撐設備為止的這段期間，將支付被告品垣公司該支撐設備之租金。原告則
    依上開准許假扣押裁定向本院提存所辦理提存，且向本院聲請執行假扣押被告品
    垣公司對被告國工局第二工程處之債權，而本院亦於九十年十月三日以九十年度
    執全字第四三三一號執行命令，向被告國工局第二工程處發扣押命令，被告國工
    局第二工程處於收受扣押命令後，立即於九十年十月十五日以「第三人依工程契
    約規定接管Ｃ３１１標工地後，是否應支付支撐設備之租金予被告品垣公司尚待
    查明，且經計算該項租金金額為一百九十七萬二千零九十元，尚不足應扣押金額
    」為由，提出異議，然訴外人宏統公司及永烽公司所承包之二高後續計畫之通宵
    交流道高架橋南下線ＰＳ９至ＰＳ１０間，及匝道３橋Ｐ７至Ｐ８間組立完成之
    支撐設備，係被告品垣公司所有，且被告國工局第二工程處亦同意支付被告品垣
    公司自九十年三月十五日起至拆除並歸還該支撐設備這段使用期間之租金，故被
    告品垣公司對被告國工局第二工程處於其所承認之上開範圍內之債權應屬存在等
    語，提出支票及退票理由單影本各一紙、國工局第二工程處與品垣公司之會議紀
    錄各一份、本院九十年度存字第四四五０號提存書影本、扣押命令影本、被告國
    工局第二工程處之聲明異議狀影本各一份為證。被告國工局第二工程處對於被告
    品垣有限公司對其有支撐設備租金債權金額為一百九十七萬二千零九十元等事實
    ，復不為爭執，被告品垣公司則已於相當時期受合法之通知，既不於言詞辯論期
    日到庭爭執，復未提出書狀以供本院斟酌，綜上所述，自堪信原告之主張為真正
    。
三、原告為被告品垣公司之債權人，而被告品垣公司對於被告國工局第二工程處復有
    一百九十七萬二千零九十元之支撐設備租金債權，雖經原告聲請本院向被告國工
    局第二工程處發禁止命令，惟該命令既經被告國工局第二工程處提起異議，原告
    乃提起本件訴訟，請求確認系爭債權存在，為有理由，應予准許。
四、據上論斷，依民事訴訟法第三百八十五條第一項前段、第八十五條第一項前段、
    第七十八條，判決如主文
    。
中　　　華　　　民　　　國　　九十一　　年　　　一　　　月　　二十三　　日
                                     臺灣臺中地方法院民事第三庭
~B法　 官　許石慶
右正本證明與原本無異。
如不服本判決，應於判決送達後二十日內，向本院提出上訴狀。
中　　　華　　　民　　　國　　九十一　　年　　　一　　　月　　二十四　　日
~B書記官
